臺灣士林地方法院刑事判決　　　　　　　 96年度易字第918號
公　訴　人　臺灣士林地方法院檢察署
被　　　告　己○○
選任辯護人　林永勝律師
上列被告因業務侵占案件，經檢察官提起公訴（96年度偵字第15
78號），本院判決如下：
    主  文
己○○意圖為自己不法之所有，而侵占對於業務上所持有之物，
處有期徒刑捌月，減為有期徒刑肆月，如易科罰金以新台幣壹仟
元折算壹日。
    事  實
一、己○○自民國70年6月3日起，任職於臺北市○○區○○路49
    9 號1 樓指南汽車客運股份有限公司（下稱指南公司），派
    駐在臺北市○○區○○街14巷12號票務課檢收組擔任檢收員
    ，負責清點公司之公車營業收入之現鈔及硬幣數額，為從事
    業務之人。詎己○○竟意圖為自己不法之所有，利用清點營
    收硬幣數額之便，於96年1 月16日上班時間（下午3 時許前
    ），在檢收組辦公室內，趁硬幣倒入數幣機數幣前，將其業
    務上持有之新臺幣（下同）50元硬幣101 個、10元硬幣141
    個、5 元硬幣9 個及1 元硬幣5 個，裝置於白色布袋內，易
    持有為所有，侵占入己，共得款6,510 元。嗣於同日下午
    3 時許，指南公司稽核人員甲○○至檢收組辦公室查核，己○○一時心虛，急忙將上開白色布袋以紅色塑膠袋包裹，並
    藏置於所穿著之黑色長褲內，以手上外套遮掩其因此隆起之
    下腹部，惟仍被甲○○發現，己○○見事機敗露，轉身逃逸
    ，經甲○○上前制止，該紅色塑膠袋包裹之白色布袋及硬幣
    ，逕自己○○左邊褲管內滑出並掉落在地上，經在場員工乙○○打開該包物品，始查悉上情。
二、案經指南客運公司訴由臺北市政府警察局北投分局報請台灣
    士林地方法院檢察署檢察官偵查起訴。
    理  由
一、訊之被告己○○固不否認前揭經指南公司稽核人員查得伊在
    上班時間持有裝置有50元硬幣101 個、10元硬幣141 個、5
    元硬幣9 個及1 元硬幣5 個之白色布袋之事實，然矢口否認
    有何業務侵占犯行，辯稱上開硬幣為伊私人所有，乃伊女丙○○所寄放，伊不過係填寫私款登記管理紀錄表時，一時遺
    忘而已，況且，依指南公司檢收組作業程序，伊根本無侵占
    公車營收硬幣之機會云云。惟：
（一）被告自70年6 月3 日起，任職指南公司，派駐在臺北市○○區○○街14巷12號票務課檢收組擔任檢收員，負責清點
      公司之公車營業收入之現鈔及硬幣數額等節，業經證人丁○○即指南客運檢收組組長證述在案，並為被告所不否認
      ，堪認被告確係從事清點指南公司公車營收硬幣業務之人
      。
（二）依指南公司內部規定，檢收員於每日上班前，必須填寫私
      款登記管理紀錄表，避免與公款相混，下班時再確認所攜
      出之私款是否相符，以防舞弊，此亦據證人丁○○結證在
      卷，而核諸卷附96年1 月16日指南公司檢收組私款登記管
      理紀錄表所示，被告當日記載所攜帶之私款為千元、佰元
      紙鈔各1 張，合計1100元，並無任何硬幣之記載，以被告
      從事20餘年檢收員之資歷，當知該紀錄表稽核區別公私款
      項之重要性，斷無忘記將高達6 千餘元硬幣私款予以登記
      之可能，何況，苟被告上班之際確實隨身攜帶6 千餘元硬
      幣，重量非輕，且係有違日常生活習慣之特殊情狀，又怎
      可能予以忘懷？雖證人丙○○於警訊中亦附和其說，證稱
      該硬幣確為伊放置於被告家中，嗣委託被告攜往伊住處云
      云，然衡諸當今社會塑膠貨幣、紙鈔風行程度，一般人隨
      身擁有6 千餘元硬幣，實屬罕見，而證人丙○○為被告之
      女，明知被告身為硬幣檢收員，每日上下班均需填載私款
      登記管理紀錄表，稽核私款是否相符，為免瓜田李下，亦
      應忖度工作性質，不適合攜帶大量硬幣前往工作地點，竟
      稱委託被告攜帶大量硬幣由被告台北市○○路住所地，前
      往北投區○○街工作地點，再轉往伊現住之台北縣中和市
      居所，豈與情理相符？顯見為迴護之詞，實不可採。
（三）第查，指南公司檢收員檢收公車營收之工作流程如下：公
      車司機將公車錢筒送回檢收組，由檢收員（通常由組長丁○○為之）打開鐵筒，將內箱抽出，並將錢倒入透明塑膠
      袋內，送往檢票檢收員處，由檢票檢收員將紙鈔檢出並登
      記於司機登記卡上，再將透明塑膠袋送交數幣檢收員，數
      幣檢收員再將司機登記卡或垃圾等物檢出，並將硬幣倒入
      數幣機內，進行數幣作業，類別分為1 元、5 元、10元、
      20 元 、50元，數幣完成後，電腦列印結帳單，並為分袋
      作業，1 元500 個、5 元400 個、10元200 個集成1 袋，
      因20 元 、50元硬幣較少，電腦沒有設定分袋作業，由數
      幣之檢收員再以人工作業等節，此為證人丁○○、林戊○○即指南公司檢收員所一致結證在案，由此流程觀之，從
      檢收員開鐵筒到將硬幣倒入數幣機前，如有人將錢取出，
      其實並無人知曉，有心人大可利用檢司機卡、紙鈔、垃圾
      之機會將硬幣取出，容有舞弊空間，並為證人丁○○、林
      戊○○所不否認。而經本院勘驗案發當日現場監視錄影光
      碟，確認被告當日擔任數幣檢收員工作，監視器角度自被
      告作業位置右上方拍攝，數幣機的位置在被告前面，數幣
      機左方桌面屬於監視角度的死角，當日下午2 時2 分，被
      告將透明塑膠袋內的錢倒進數幣機前，手都伸入透明塑膠
      袋內，因數幣機擋住，檢出何物不明，硬幣倒入數幣機後
      ，被告輸入值號（司機號碼），待數幣機分裝袋硬幣滿了
      ，被告低頭將袋子取出並核對，連續數次相同動作。至當
      日下午2 時11分20秒至30秒，被告將桌上不明物體移入桌
      子左下方，再將物品放入右側下方等情節，製有勘驗筆錄
      可稽，由此足見，被告擔任數幣檢收員之職，得以趁職務
      之便，於數幣機數幣之前接觸硬幣，並予取出，而由上開
      監視光碟亦可見，被告確實接觸硬幣，並將不明物品自裝
      置硬幣之透明塑膠袋內取出，放置位於監視角度死角之左
      方桌面，又趁機將該物移入桌子下方之事實。雖被告先則
      辯稱伊根本無機會在數幣機數幣前接觸硬幣，後又辯稱伊
      自透明塑膠袋內檢出者為司機卡及垃圾等物，並非硬幣，
      而所謂「將桌上不明物體移入桌面左下方，再將物品放入
      右側下方」等情節，不過為伊慣常工作的「手勢」（以台
      語發音）云云，然其所稱無機會接觸硬幣云云，業已不攻
      自破，且由被告長期擔任檢收員資歷以觀，自係知悉監視
      器位置，其利用監視器死角左方桌面放置取出物，又趁機
      將該物放入監視器無從拍攝之桌子下方，動作熟極而流，
      細部動作，均係從監視畫面所無從辨識者，其處心積慮，
      可見一斑，所稱將桌面物品移入桌面下，不過為工作「手
      勢」云云，不過係卸責之詞。
（四）此外，案發當日下午3 時許，證人甲○○即指南公司當日
      對被告稽核之人員至檢收組辦公室查核，被告先取出置物
      櫃內皮夾供查核，證人甲○○請被告自行將私款取出，然
      被告不予理會，反身去拿置物櫃內另一皮包，證人甲○○
      自行稽核皮夾內私款時，發覺被告背對稽核人員，面對置
      物櫃，右手拿一個東西往褲襠裡塞，當時證人甲○○並不
      確定為何物，請被告儘速接受稽查，被告藉故換鞋，換好
      後，手上抱著一個外套抱在腹部，證人甲○○檢查皮包後
      ，要檢查被告口袋，被告自行將口袋掏出，聲稱無物，但
      在掏口袋時，手仍然抱住外套，且腹部腫脹，證人甲○○
      覺得奇怪，請被告將外套放在桌上，擬檢查腹部，被告轉
      身就走，並說：「沒什麼」，證人甲○○上前抱住被告，
      說：「姐啊，不要讓我不好做事」，但被告不理，仍扭動
      身體，此際，有東西從被告左褲管滑下，被告還用左腳將
      東西踢到角落，並說「沒有」、「沒有」，證人甲○○同
      事乙○○等人圍上前來，發現一包桃紅色塑膠袋包著白色
      布袋，布袋內為硬幣，經清點為6,510 元等情，業據證人
      甲○○於審理中證述綦詳，而自被告褲管內滑下之物，確
      定即為本案系爭硬幣總額6,510 元等節，亦經證人乙○○
      證述在卷，互核2 人所證相符，被告對於遭查獲之情節，
      亦無辯詞，只稱：遭稽查之際，始發覺攜帶私款為登記，
      一時心慌才為上述舉動云云，然畏罪情虛之情，實已昭然
      若揭。
    綜上，被告工作性質得接觸大量硬幣，且有機會予以藏置，
    而經稽核查得私藏未經登記為私款之硬幣，其對該硬幣之正
    當來源，復無法舉證以實其說，除認被告於案發當日趁工作
    持有接觸硬幣之便，予以侵占入己外，實已無法更為有利於
    被告之推論。本案事證極明，犯行堪以認定。
二、核被告所為，係犯刑法第336 條第2 項業務侵占罪。爰審酌
    被告為指南公司資深員工，從事清點硬幣業務工作，實應清
    廉自持，然竟監守自盜，雖侵占公款數額不高，但犯後態度
    惡劣，矯飾卸責，毫無悔意等一切情狀，量處如主文所示之
    刑。又被告犯罪時間在96年4 月24日前，茲依中華民國96年
    罪犯減刑條例第2 條第1 項第3 款規定，減其宣告刑2 分之
    1 ，減刑後為6 個月以下有期徒刑，並為易科罰金標準之諭
    知。
三、據上論斷，應依刑事訴訟法第299 條第1 項前段，刑法第
    336 條第2 項、第41條第1 項前段，刑法施行法第1 條之1
    第1 項、第2 項前段，中華民國96年罪犯減刑條例第2 條第
    1 項第3 款、第7 條、第9 條，判決如主文。
本案經檢察官曾勁元到庭執行職務。
中　　華　　民　　國　　96　　年　　8 　　月　　22　　日
                  刑事第七庭審判長法  官  趙文卿
                                  法  官  王俊雄
                                  法  官  楊得君
如不服本判決，應於判決送達後10日內，向本院提出上訴狀。
以上正本證明與原本無異。
                                  書記官  吳尚文
中　　華　　民　　國　　96　　年　　8 　　月　　22　　日
附錄本案論罪科刑法條全文：
中華民國刑法第336條
對於公務上或因公益所持有之物，犯前條第1 項之罪者，處1 年
以上7 年以下有期徒刑，得併科5 千元以下罰金。
對於業務上所持有之物，犯前條第1 項之罪者，處6 月以上5 年
以下有期徒刑，得併科3 千元以下罰金。
前 二項之未遂犯罰之。
